臺灣板橋地方法院刑事判決　　　　　　　　　　　　九十三年度訴緝字第一二０號
　　公　訴　人　臺灣板橋地方法院檢察署慧股檢察官
　　被　　　告　甲○
　　指定辯護人　蕭守厚律師
右列被告因強盜案件，經檢察官提起公訴（九十二年度偵字第一九四五七號），本院
判決如左：
    主    文
甲○連續意圖為自己不法之所有，結夥三人以上攜帶兇器，以脅迫至使不能抗拒，而
使他人交付財物，累犯，處有期徒刑柒年月。
    犯罪事實
一、甲○前於民國八十七年間因賭博案件，經本院以八十七年度重簡字第八三五號判
    處有期徒刑三月，如易科罰金，以三百元折算一日確定，於八十八年三月十一日
    易科罰金執行完畢。詎猶不知悔改，因缺錢花用，竟夥同丙○○、丁○○二人（
    業經本院以九十二年度訴字第二三四五號分別判處應執行有期徒刑十三年、有期
    徒刑十二年六月，現由臺灣高等法院審理中）基於意圖為自己不法所有之概括犯
    意聯絡，於九十二年八月十九日某時許，由甲○以其對於臺北縣新莊市地區地形
    熟悉之便，單獨騎乘車牌號碼ＦＨＸ─四七一號重型機車為前導，在臺北縣新莊
    市各銀行自動櫃員機處尋找作案目標，丙○○及丁○○則另行騎乘不詳重型機車
    尾隨在後；嗣甲○於同日晚間十時四十分許，在臺北縣新莊市○○路三七二號臺
    灣企業銀行前，發現戊○○正在該處利用自動櫃員機提領現金，即在附近停車示
    意並在旁把風，由丙○○及丁○○分持客觀上具危險性而足供兇器使用之藍波刀
    及不具殺傷力之玩具手槍自後方接近戊○○，適戊○○已領得現金新臺幣（下同
    ）一萬元並將之置入隨身攜帶之皮夾，正轉身準備離去，丙○○即持玩具手槍指
    向戊○○，丁○○則以藍波刀抵住戊○○腰際，脅迫稱「搶劫，錢拿出來，我們
    只要錢」等語，復作勢持該藍波刀欲砍殺戊○○，至使戊○○不能抗拒而如數交
    付領得之現金予丁○○，三人得手後旋逃離現場，並將所得財物朋分花用殆盡。
    三人食髓知味，復採相同犯罪分工模式外出作案，嗣甲○於九十二年八月二十二
    日凌晨一時五分許，騎乘右揭重型機車在臺北縣新莊市○○路六０一號聯邦銀行
    前，發現乙○○刷卡進入該銀行附設之封閉式自動服務區內操作自動櫃員機，即
    在該處停車示意並在旁把風，由丙○○先進入該服務區內，並持前開藍波刀指向
    乙○○脅迫其交付財物，至使乙○○不能抗拒，惟因其前操作自動櫃員機不成功
    而未領得現金，始未交付予丙○○，詎丁○○亦持前開玩具手槍接續進入該自動
    服務區，自乙○○後方徒手強取其脖子上附掛之金項鍊乙條，得手後旋逃出該自
    動服務區並騎乘機車離去。嗣經警於九十二年九月六日晚間九時四十分許，在臺
    北縣新莊市○○路一九五巷內，逮捕強盜財物逃逸之丙○○後，再循線查獲丁○○及甲○等人。
二、案經臺北縣政府警察局新莊分局報請臺灣板橋地方法院檢察署檢察官偵查起訴。
    理    由
一、經查，右揭犯罪事實，業據被告甲○於本院訊問時供承不諱（見本院九十三年六
    月二十四日準備程序筆錄），核與共犯丁○○、丙○○於本院九十二年度訴字第
    二三四五號強盜等案件審理時供述情節相符（見該強盜等案件九十二年十二月十
    六日及九十三年四月八日審判筆錄），並經證人即被害人戊○○、乙○○於前開
    強盜案件審理時證述綦詳（見該強盜等案件九十三年一月十五日審判筆錄），其
    中證人戊○○具結證述稱：「（問：看到刀子你會不會怕？）會，藍波刀有尖尖
    的。（問：你有看到槍嗎？）有看到，但我不怕槍，因為那看起來很像假槍，持
    槍的歹徒離我比較遠。我是害怕持刀的歹徒會對我不利。（問：你是否會害怕？
    ）會。（問：是否因為害怕才把錢交出去？）如果要這樣講我也同意，怕當然是
    怕，我的意思就是說有那隻刀子，如果沒有拿武器，他們可能拿不到錢。（問：
    什麼意思？）如果他們沒有拿武器，我就會反抗。（問：是否因歹徒拿藍波刀所
    以你不敢反抗？）是的」等語，其已供稱因見共犯丙○○、丁○○二人分持藍波
    刀、玩具手槍而害怕對己不利，若渠等未持兇器，即敢反抗等情，顯見其二人手
    持兇器喝令被害人戊○○交付財物，已足使其喪失意思自由，且依當時被害人戊○○係背對自動櫃員機，而共犯丙○○、丁○○二人分持兇器阻擋被害人戊○○
    前方去路等具體情狀予以客觀判斷，被害人戊○○因遭共犯丙○○、丁○○二人
    手持兇器脅迫已達於不能抗拒之程度，應堪認定。又證人乙○○結證稱：「（問
    ：歹徒有幾人？）一開始我只知道有一個人，他拿刀子，因為聯邦銀行的提款機
    是封閉式的，必須刷卡才能進去。（問：你有想要反抗嗎？）沒有，因為他有拿
    刀」等語，則共犯丙○○、丁○○二人分別持藍波刀、玩具手槍喝令一人獨處於
    封閉式自動服務區內之被害人乙○○交付財物，使其無法立即尋求他人援助，亦
    非能輕易逃離現場，就客觀情勢觀之，已足使被害人達於不能抗拒之程度，況被
    害人乙○○業已證述其因見共犯丙○○手持藍波刀而不敢反抗等情，堪認共犯丙○○手持兇器喝令被害人乙○○交付財物之行為，已至使被害人乙○○之意思自
    由受到壓制而達於不能抗拒之程度；再者，被害人乙○○因操作自動櫃員機未成
    功而未遵令交付現金，共犯丁○○復徒手強行拉扯被害人乙○○脖子上附掛項鍊
    之行為，應屬其趁被害人乙○○意思自由受壓制之際，強取其財物之行為，要與
    搶奪罪之趁人不備而搶奪他人財物之構成要件有間。是共犯丙○○、丁○○二人
    分持兇器喝令被害人乙○○交付財物之行為，已使其達於不能抗拒之程度無疑。
二、次查，被告於本院訊問時已坦承伊知悉共犯丙○○、丁○○有攜帶刀械等情屬實
    （見本院九十三年六月二十四日準備程序筆錄），則其既與渠二人共同謀議強取
    利用自動櫃員機提領現金者之財物在先，復在明知共犯丙○○、丁○○二人有攜
    帶兇器之情形下，猶與渠等分騎乘機車找尋作案目標並在旁把風，是其與共犯丙○○、丁○○二人顯有持兇器脅迫被害人至使不能抗拒而交付財物之犯意聯絡與
    行為分擔其明。
三、此外，並有共犯丁○○帶同警方前往臺灣企業銀行、聯邦銀行等地實地查證照片
    四幀（見臺灣板橋地方法院檢察署九十二年度偵字第一九四五七號偵查卷第三十
    五頁及第三十六頁）、聯邦銀行新莊分行自動櫃員機監視錄影系統監錄影像翻拍
    照片二十六幀（見同右偵查卷第四十六頁至第五十頁）、被害人戊○○指認共犯
    丙○○、丁○○照片各二幀（見同右偵查卷第五十二頁及第五十三頁）及共犯丙○○、丁○○指認被告照片二幀（見同右偵查卷第五十七頁）等附卷可資佐證。
    本案事證明確，被告犯行堪以認定，應予依法論罪科刑。
四、按刑法上所謂「兇器」，其種類並無限制，凡客觀上足對人之生命、身體、安全
    構成威脅，具有危險性之兇器均屬之。核被告夥同手持兇器藍波刀及玩具手槍之
    共犯丙○○、丁○○強盜被害人戊○○、乙○○之行為，係犯刑法第三百三十條
    第一項之結夥三人以上攜帶兇器強盜罪。被告先後二次結夥三人以上攜帶兇器強
    盜行為，時間緊接，方法相同，所犯係犯罪構成要件相同之罪名，為連續犯，應
    依刑法第五十六條規定論以一罪並加重其刑。又其受有如犯罪事實欄所示刑之執
    行完畢，此有臺灣高等法院被告全國前案紀錄表乙件在卷可憑，其於五年內再犯
    本案有期徒刑以上之罪，為累犯，應依刑法第四十七條規定遞予加重其刑。爰審
    酌被告年輕力壯，不圖正業，竟夥同其他共犯攜帶兇器強取他人財物，除對他人
    生命、身體安全構成威脅外，並嚴重危害社會秩序，惟衡其無傷人情事，且僅分
    擔引導及把風等工作，犯罪後坦承犯行之態度以及其犯罪動機、目的、強盜所得
    財物等一切情狀，量處如主文所示之刑，以資懲儆。
五、至公訴意旨另以：(一)被告另與共犯丙○○、丁○○基於意圖為自己不法所有之概
    括犯意聯絡，由被告以其對於臺北縣新莊市地形熟悉之便，單獨騎乘車號ＦＨＸ
    —四七一號重型機車為前導，在該區各提款機處尋找作案目標，共犯丙○○、丁○○則另行騎乘不詳重型機車尾隨在後，嗣被告於如附表所示時間、地點發現簡
    東隆等人利用提款機提領現金時，即在附近停車示意，旋由共犯丙○○、丁○○
    分持被告提供之開山刀及不具殺傷力之玩具手槍抵住被害人，致令其不能抗拒，
    以此強暴之方式取得被害人財物後，再由被告接應共犯丙○○與丁○○逃離現場
    ，所得財物朋分花用殆盡；(二)被告與共犯丙○○又基於意圖為自己不法所有之犯
    意聯絡，於九十二年九月六日晚間九時三十分許，由被告以機車將共犯丙○○載
    至臺北縣新莊市○○路三七二號臺灣中小企業銀行化成分行提款機前，並負責把
    風及接應；共犯丙○○頭戴安全帽、面蒙口罩，手持於不詳時間在跳蚤市場所購
    得之藍波刀，趁被害人蔡麗鳳至提款機前提款之際，以藍波刀抵住被害人蔡麗鳳
    之身體，強盜其手中現金一萬元，得手後欲逃離現場之際，為臺北縣政府警察局
    新莊分局頭前派出所員警當場發現，當場拔槍喝令「警察，不要動」，惟共犯丙○○仍然逃跑，迨逃至臺北縣新莊市○○路一九五巷內，始經警追捕制伏，並當
    場起獲贓款一萬元及其所有作案用之安全帽、口罩及藍波刀等物。被告於脫逃後
    旋即撥打共犯丙○○所持用之門號0000000000號行動電話，冒用「光
    頭（按即丁○○）」之名義留言五通於其語音信箱內，探詢丙○○是否逃脫成功
    ，嗣經警循線追查破獲，因認被告涉犯刑法第三百三十條第一項之加重強盜罪嫌
    等語。公訴人認被告涉有右揭罪嫌，係以被害人簡東隆、李麗卿、蔡麗鳳、證人
    施石獅於警詢時暨偵查中之指訴、共犯丁○○之供述、共犯丁○○帶同警方實地
    查證照片、共犯丁○○指認錄影帶畫面照片、共犯丙○○、丁○○指認被告之照
    片一紙、臺北縣政府警察局新莊分局扣押物品清單、贓物認領保管單、犯罪工具
    照片、電話留言音譯五則、遠傳電信股份有限公司行動電話門號查詢單、門號0
    000000000號通聯記錄等資為其論據。按犯罪事實應依證據認定之，無
    證據不得認定犯罪事實；又不能證明被告犯罪者，即應諭知無罪之判決，刑事訴
    訟法第一百五十四條第二項、第三百零一條第一項分別定有明文。次按認定不利
    於被告之事實，須依積極證據，苟積極證據不足為不利於被告事實之認定時，即
    應為有利於被告之認定，更不必有何有利之證據。又認定犯罪事實所憑之證據，
    雖不以直接證據為限，間接證據亦包括在內，然而無論直接或間接證據，其為訴
    訟上之證明，須達於通常一般人均不致有所懷疑，而得確信其為真實之程度，始
    得據為有罪之認定，最高法院三十年上字第八一六號及七十六年臺上字第四九八
    六號判例意旨可資參照。訊據被告固坦承於右揭時間以機車搭載共犯丙○○至臺
    灣中小企業銀行化成分行等情不諱，惟堅決否認有何強盜犯行，辯稱：我沒有搶
    合作金庫、臺新銀行、萬通銀行；九十二年九月六日那天是丙○○叫我去載他，
    我們經過臺灣中小企銀化成分行時，丙○○說要去搶，我叫他不要去搶，但是他
    還是自己跳下去搶，我就騎走了，我聽到有人喊搶劫，又聽到警察開槍，所以才
    打電話去問他，我沒有在旁邊把風等語。經查：
  (一)共犯丁○○迭於警詢、偵查中及本院九十二年度訴字第二三四五號強盜等案件審
    理時指稱伊與被告、共犯丙○○三人共同強盜如附表編號一至三所示被害人財物
    等情；而共犯丙○○於警詢、偵查中及在前開強盜等案件接受本院訊問時均否認
    涉案，嗣於該強盜等案件九十三年四月八日審理期日始供承稱如附表編號一、三
    案件均是伊與被告、共犯丁○○做的，臺灣中小企銀化成分行那件，被告也有參
    與，那天被告載伊到那裡，警察出來後，被告就跑掉了云云。惟證人即共犯丁○○於本院審理時結證稱：「（問：你跟甲○有何仇恨？）起因於他冒用我的名，
    因為丙○○講出我的名字，才會查出我，本來我已經不做了，所以這是因為甲○
    冒用的我的名字留言，才會查出我。（問：就你知道，甲○參與幾次搶劫？）大
    概一、二次。（問：犯案模式？）我跟丙○○下去搶，本來說甲○當前導。（問
    ：為何之前開庭都說甲○有參與？）他確實有參與過一、二次，應該是沒有全部
    參與，因為都是丙○○騎機車載我的」等語，而證人即共犯丙○○亦於本院審理
    時具結供述稱：「（問：關於化成分行這件搶案，為何甲○要留話給你？）我搶
    的那天，他說不要，我就跳下摩托車去搶，我是聽到他摩托車騎走的聲音。（問
    ：甲○有勸你不要搶？）他說不要。（問：為何之前的案子都說有甲○參與？）
    因為審判長給我壹個機會要我承認，我希望判輕一點，所以我想說全部通通承認
    ，如果有一件不承認，會讓審判長認為我沒有悔改」等語，則證人丁○○前因被
    告冒用其綽號「光頭」之名義在共犯丙○○使用之行動電話語音信箱內留言，致
    其為警循線查獲，而對被告懷恨在心，證人丙○○亦稱其係為獲得輕判之機會，
    始承認檢察官起訴書所載全部犯罪事實，則渠二人前指認被告涉案之供述是否可
    信，尚非無疑。
  (二)再質之證人即被害人簡東隆、李麗卿、蔡麗鳳、目擊證人施石施及證人即臺北縣
    新莊分局頭前派出所警員蕭竣云於本院九十二年度訴字第二三四五號強盜等案件
    審理時均證述稱在案發現場未發現第三名歹徒或其他可疑人士在該處逗留等情（
    見該強盜等案件九十二年十二月十六日及九十三年一月十五日審判筆錄），且各
    該銀行自動櫃員機監視錄影系統亦未監錄得被告前往案發地點與共犯丁○○、丙○○等人共犯強盜犯行之畫面，實難逕認共犯丁○○、丙○○前指認被告涉犯右
    揭強盜案件之供述與事實相符。
  (三)又共犯丁○○雖於警詢、偵查中及本院九十二年度訴字第二三四五號強盜等案件
    審理時坦承於附表編號二所示時間、地點與被告、共犯丙○○共同強盜財物等情
    ，而共犯丙○○則堅決否認涉有該次強盜犯行，其於前揭強盜等案件接受本院訊
    問時辯稱：那件是警察借提我出去的，我跟警察亂講的，那天警察借訊叫我交案
    子，我把萬通銀行那件地點記錯，記成是臺新銀行等語（見該強盜等案件九十三
    年四月八日審判筆錄），經查本案全部卷宗，僅有共犯丁○○坦承涉犯如附表編
    號二所示乙案之自白，而其帶同警方實地查證之照片實與其本人自白無異，此外
    ，並無其他被害人之指訴或案發地點監視錄影系統監錄影像翻拍照片等強補證據
    足資擔保共犯自白之正確性，自無法僅憑共犯丁○○之自白，逕認其與被告、共
    犯丙○○等人犯有該次強盜罪行。
  (四)綜上所述，依公訴人所指出之證明方法，尚無法使本院達於確信被告涉犯右揭強
    盜罪之程度。此外，復查無其他積極證據足認被告犯有上開被訴犯行，惟公訴人
    既認此部分與前揭論罪科刑之犯罪事實具有連續犯之裁判上一罪關係，爰不另為
    無罪判決之諭知。
據上論斷，應依刑事訴訟法第二百九十九條第一項前段，刑法第五十六條、第三百三
十條第一項、第四十七條，判決如主文。
本案經檢察官王秀慧到庭執行職務。
中　　　華　　　民　　　國　　九十三　　年　　　九　　　月　　 十六 　　日
                      ??          臺灣板橋地方法院刑事第三庭
                                    ??審判長法  官  胡　堅　勤
                                              法　官　李　君　豪
                                              法　官　王　瑜　玲
右正本證明與原本無異。
如不服本判決，應於判決送達後十日內向本院提出上訴狀（應附繕本），上訴於臺灣
高等法院。
                                              書記官  黃  頌  棻
中　　　華　　　民　　　國　　九十三　　年　　　九　　　月　　 十七 　　日
附錄本案論罪科刑法條全文：
中華民國刑法第三百三十條
犯強盜罪而有第三百二十一條第一項各款情形之一者，處七年以上有期徒
刑。
前項之未遂犯罰之。
附表：
┌──┬─────────┬───────────┬────┬──────┐
│編號│時　　　　　　　間│地　　　　　　　　　點│?Q害人 │　財物價值  │
├──┼─────────┼───────────┼────┼──────┤
│ 一 │九十二年八月二十五│臺北縣新莊市○○路三三│簡東隆　│一萬元      │
│　　│日晚間八時四十分許│九號合作金庫提款機前　│　      │　　　　　　│
├──┼─────────┼───────────┼────┼──────┤
│ 二 │九十二年八月三十日│臺北縣新莊市○○路○段│不詳　　│二萬元      │
│　　│零時許　　  　    │八一號臺新銀行提款機前│　      │　　　　　　│
├──┼─────────┼───────────┼────┼──────┤
│ 三 │九十二年八月三十一│臺北縣新莊市○○路○段│李麗卿　│二萬元      │
│　　│日晚間九十五分許  │五七號萬通銀行提款機前│　      │　　　　　　│
└──┴─────────┴───────────┴────┴──────┘
